臺灣新北地方法院刑事判決
111年度審簡上字第24號
上  訴  人  臺灣新北地方檢察署檢察官
被      告  吳侑宸


上列上訴人因被告詐欺案件，不服本院於民國111年2月9日所為1
11年度審簡字第63號第一審簡易判決（起訴案號：110年度調偵
字第1485號），提起上訴，本院管轄之第二審合議庭認應依通常
程序審理，並自為第一審判決如下：
    主  文
原判決撤銷。
吳侑宸犯詐欺取財罪，處有期徒刑壹年。未扣案犯罪所得新臺幣
壹佰陸拾壹萬元沒收之，於全部或一部不能沒收或不宜執行沒收
時，追徵其價額。
    事  實
一、吳侑宸原為吉欣人文有限公司(殯喪業，下稱吉欣人文公司)
    之業務，負責媒介靈骨塔位、牌位及骨灰罈等販售業務，於
    民國108年5月間因販售靈骨塔、牌位而結識林靜雯，得知林
    靜雯已購入龍巖股份有限公司(下稱龍巖公司)、展雲事業股
    份有限公司(下稱展雲公司)等之靈骨塔、骨灰罈、牌位，並
    欲將之販售。詎其意圖為自己不法之所有，假稱可利用吉欣
    人文公司名義(其時已歇業)，代為出售其靈骨塔等商品，或
    將龍巖公司室內塔位轉換成展雲公司室外塔位，自108年12
    月間起即以家屬賠償、展雲戶外區管理費、公司稅、營業稅
    、轉土權、展雲戶外區稅金、需交付會計紅包、塔位、牌位
    稅金及違約金等理由，要求林靜雯給付款項，致林靜雯誤信
    其確實在幫助處理靈骨塔等商品之販售事宜，因而陷於錯誤
    ，迄109年10月24日止，接續在新北市○○區○○路0段00號第一
    銀行北土城分行前等處，交付總計新臺幣(下同)161萬元與
    吳侑宸(各次交付款項之提款時間、金額及理由均詳附表)。
二、案經林靜雯訴由新北市政府警察局土城分局移送臺灣新北地
    方檢察署檢察官偵查起訴。
    理  由
一、訊據被告吳侑宸對於上揭詐欺犯行已坦承不諱，核與證人即
    告訴人林靜雯於警訊、偵查中證述之情節相符，並有告訴人
    申設之國泰世華商業銀行帳號000-000000000號帳戶存摺交
    易明細影本、台灣土地銀行帳號000000000000號帳戶存摺封
    面及交易明細影本各1份及監視器錄影畫面截圖照片1份在卷
    可稽，被告之自白與事實相符合，足堪採信，本件事證已甚
    明確，被告犯行堪以認定，應依法論科。
 二、論罪科刑及撤銷原判決之理由：
　㈠核被告所為，係犯刑法第339條第1項詐欺取財罪。
　㈡被告基於單一之詐欺取財犯意，利用告訴人陷於相同之錯誤
    情境，於時間、空間緊密相連之環境下所為之接續行為，應
    僅論以一詐欺取財罪。起訴事實僅載109年10月24日該次犯
    行，惟此與附表所示之各次犯行，有接續犯事實上一罪關係
    ，為起訴效力所及，本院自應併予審理，附此指明。
　㈢原審對被告予以論罪科刑，固非無見，惟檢察官據告訴人提
    出附表，指摘原審未能審究告訴人提出之附表事實（即附表
    108年12月30日起至109年10月5日間之犯罪事實），其量刑
    基礎事由已有增加而生變動，侵害金額亦從16萬元，擴增至
    161萬元，而上訴指摘原判決認定事實及量刑均有不當，為
    有理由，自應由本院管轄之第二審合議庭予以撤銷改判。
　㈣爰審酌被告施用詐術，以詐取告訴人之錢財之犯罪動機、目
    的、手段，其行為已對於告訴人造成之重大金錢損害，且其
    於犯罪後雖與告訴人達成調解，同意賠償告訴人所受損失，
    於本院審理時亦應允先支付部分款項，然均未依約履行，此
    有卷附調解筆錄、電話紀錄及審理筆錄可證，其毫無信用可
    言，嚴重損害告訴人對其信任，兼衡被告自陳高職畢業，現
    從事網路直播工作，月薪約5萬元左右，有年幼子女需要扶
    養等智識生活狀況，犯後已坦承犯行，態度尚稱良好等一切
    情狀，量處如主文所示之刑。　
三、沒收：
   按犯罪所得，屬於犯罪行為人者，沒收之；前二項之沒收，
   於全部或一部不能沒收或不宜執行沒收時，追徵其價額，刑
   法第38條之1第1項前段、第3項分別定有明文。查：被告本件
   詐欺犯行所詐得之款項161萬元，屬其犯罪所得，未據扣案，
   亦未實際合法發還告訴人，且被告雖與告訴人達成調解，同
   意賠償告訴人之損失，惟未能依約履行等情，有如上述，是
   亦無刑法第38條之2第2項所定過苛之虞、欠缺刑法上之重要
   性、犯罪所得價值低微或為維持受宣告人生活條件之必要等
   情形，為避免被告坐享犯罪所得，爰依刑法第38條之1第1項
   前段及第3項之規定宣告沒收，並於全部或一部不能沒收或不
   宜執行沒收時，追徵其價額。
四、第一審法院依被告在偵查中之自白或其他現存之證據，已足
    認定其犯罪者，得因檢察官之聲請，不經通常審判程序，逕
    以簡易判決處刑；檢察官聲請以簡易判決處刑之案件，經法
    院認為有刑事訴訟法第451條之1第4項但書之情形者，應適
    用通常程序審判之；又對於簡易判決之上訴，準用刑事訴訟
    法第三編第一章及第二章除第361條外之規定，刑事訴訟法
    第449條第1項、第452條、第455條之1第3項分別定有明文。
    依此，法院對於案情甚為明確之輕微案件，固得因檢察官之
    聲請，逕以簡易程序判決處刑，惟仍應以被告在偵查中之自
    白或其他現存之證據，已足認定其犯罪者為限，始能防冤決
    疑，以昭公允。且法院認定之犯罪事實顯然與檢察官據以求
    處罪刑之事實不符，或於審判中發現其他裁判上一罪之犯罪
    事實，足認檢察官之求刑顯不適當者，全案應依通常程序辦
    理之（刑事訴訟法第451條之1第4項但書第2款）從而，管轄
    第二審之地方法院合議庭受理簡易判決上訴案件，除應依通
    常程序審理外，其認案件有前述不能適用簡易程序之情形者
    ，自應撤銷原判決，逕依通常程序為第一審判決，始符法制
    。原判決所認定有裁判上一罪關係之詐欺或幫助詐欺犯罪事
    實，顯與檢察官求處罪刑之事實不相符合，而有刑事訴訟法
    第452條所定不得以簡易判決處刑，應適用通常程序審判之
    情形，依照上開說明，原審法院合議庭自應撤銷第一審之簡
    易處刑判決，逕依通常程序為第一審判決，始為適法（最高
    法院109 年度台非字第102號判決意旨參照）。查本案本院
    合議庭所認定有事實上一罪關係之詐欺罪事實部分，與檢察
    官求處罪刑之詐欺事實不相符合(已擴張事實)，且本院量處
    之刑期已超過六個月以上有期徒刑之刑，亦未經宣告緩刑，
    而有刑事訴訟法第452 條所定不得以簡易判決處刑，應適用
    通常程序審判之情形，依照上開說明，自應由本院合議庭撤
    銷第一審之簡易處刑判決，逕依通常程序為第一審判決，當
    事人如不服本判決，仍得於法定上訴期間內，向管轄之第二
    審法院提起上訴。
據上論斷，應依刑事訴訟法第452條、第451條之1第4項但書第1
、2款、第455條之1第1項、第3項、第364條、第369條第1項前段
、第299條第1項前段，刑法第339條第1項、第38條之1第1項、第
3項，刑法施行法第1條之1第1項，判決如主文
本案經檢察官林郁璇偵查起訴，由檢察官朱曉群到庭執行公訴。
 　 
中　　華　　民　　國　 111　　年　　 7　　月　　27　　日
                  刑事第二十五庭  審判長  法  官 白光華
　　　　　　　　　
　　　　　　　　　                        法  官 曾淑娟
　　　　　　　　　
　　　　　　　　　                        法  官 王綽光
上列正本證明與原本無異。
如不服本判決，應於判決送達後20日內敘明上訴理由，向本院提出上訴狀 (應附繕本) ，上訴於臺灣高等法院。其未敘述上訴理由者，應於上訴期間屆滿後20日內向本院補提理由書「切勿逕送上級法院」。                                   
                                          書記官　張家瑋
中　　華　　民　　國　　111 　年　　7 　　月　　29　　日
 附錄本案論罪科刑法條全文：
中華民國刑法第339條
意圖為自己或第三人不法之所有，以詐術使人將本人或第三人之
物交付者，處5年以下有期徒刑、拘役或科或併科50萬元以下罰
金。
以前項方法得財產上不法之利益或使第三人得之者，亦同。
前二項之未遂犯罰之。
 
【附表】                             （單位：新臺幣/元）
編號 提領日期 金額 金額   小計 交付理由 1 108.12.30 40,000  40,000  家屬賠償 2 109.01.21 10,000  45,000  　 　 　 　 展雲戶外區管理費  【合計45,000元】 3 109.02.05 10,000    4 109.02.05 10,000    5 109.02.05 5,000    6 109.02.11 10,000    7 109.02.27 100,000  580,000  　 　 　 　 　 　 公司稅、營業稅 【合計580,000元】 8 109.03.02 100,000    9 109.03.03 50,000    10 109.03.09 100,000    11 109.03.09 100,000    12 109.03.09 40,000    13 109.03.30 90,000    14 109.05.18 60,000  256,000  　 　 　 　 　 　 　 　 　 轉土地、土權原應給付【293,000元】，實際給付【256,000元】 15 109.05.18 26,000    16 109.06.05 10,000    17 109.06.05 10,000    18 109.06.05 10,000    19 109.06.05 10,000    20 109.06.10 40,000    21 109.06.21 60,000    22 109.06.21 6,000    23 109.06.26 24,000    24 109.07.01 84,000  347,000  　 　 　 　 展雲戶外區45%稅，原應給付【427,000元】，實際給付【347,000元】 25 109.07.13 95,000    26 109.07.27 24,000    27 109.07.28 100,000    28 109.07.29 44,000    29 109.08.04 20,000  20,000  給會計紅包，做稅 30 109.09.14 37,000  162,000  　 　 兩套塔、牌、罐稅額原應給付【198,000元】，實際給付【162,000元】 31 109.09.14 60,000    32 109.10.05 65,000    33 109.10.22 53,000  160,000  　 　 違約金【160,000元】 34 109.10.23 100,000    35 109.10.23 7,000        合  計  1,610,000